臺灣士林地方法院民事簡易判決
110年度士簡字第1075號
原      告  陳君瑋  
訴訟代理人  謝美香律師
被      告  有限責任臺北市樂見在照顧服務勞動合作社附設私
            立樂見在居家長照機構

法定代理人  倪玲娜  
訴訟代理人  楊陳碧滿
上列當事人間請求損害賠償事件，本院於民國110年11月25日言
詞辯論終結，判決如下：
    主  文
原告之訴駁回。
訴訟費用新臺幣貳仟參佰元由原告負擔。
    事實及理由要領
一、原告主張：被告受臺北市政府社會局委託提供合格之照顧服
    務員提供居家服務，且接受臺北市長期照顧管理中心管理，
    原告有第7類身心障礙證明，行動不便須他人協助日常家務
    處理，經社團法人愛福家協會媒合，兩造於民國108年9月18
    日簽訂「居家式服務類長照服務機構定型化契約」（下稱系
    爭契約），由被告提供居家服務工作項目之代購服務，約定
    被告於每週一至週五上午11時30分至下午13時止計1.5小時
    期間，派遣照顧服務員為原告提供代購服務。然被告竟自10
    8年11月22日迄今，擅自違反臺北市政府社會局委託、臺北
    市長期照顧管理中心管理，恣意拒絕履約提供代購服務，經
    原告多次請求屢約，並透過社團法人愛福家協會莊柏辰處長
    協調仍未獲置理，原告遂自108年11月25日起，每週自費新
    臺幣（下同）3,000元請訴外人林憶馨提供代購服務，迄至1
    09年12月18日計56週，原告已支付共16萬8,000元，因被告
    債務不履行造成原告損害，且定期給付遲延後於債權人無利
    益已屬給付不能，乃依民法第227條第1項不完全給付及第22
    6條第1項給付不能之法律關係，提起本件訴訟等語，並聲明
    求為判決被告應給付原告16萬8,000元，及自起訴狀繕本送
    達翌日起至清償日止，按週年利率5％計算之利息。　
二、被告則以：
(一)兩造間不存在「債之發生原因」，兩造簽訂之「居家式服務
    類長照服務機構定型化契約」，係基於善良管理之立意簽訂
    ，被告是政府長照服務團隊的執行單位，並非派案單位，必
    須遵守個案管理流程、長照服務流程，長照服務係在個案核
    定額度內用長照服務團隊的力量提供服務，超額部分原告應
    自行負擔。
(二)系爭契約約定每週三11點提供代購服務，每次代購服務約2
    至3個地點，因原告要求增加服務天數，經派案單位協調被
    告增加代購服務，自108年10月28日起，提供週一至週五BA1
    6-1「代購或代領或代送服務（自用）」，每次平均約使用2
    組/天，然被告所屬服務員開始服務後，原告每次代購地點
    為3至4個地點，甚至在108年11月15日代購服務高達7個地點
    ，將近2小時，致2位服務員因時間上耽誤擔心車禍而陸續終
    止服務，被告接受服務員訴求後，即在108年11月20日依「
    照顧服務管理資訊平臺」規範流程發出異動通報結案，請派
    案單位另外媒合單位服務原告，「照顧服務管理資訊平臺」
    顯示108年11月28日開始有臺北市私立大心居家長照機構、
    臺北市立璞馨居家長照機構、臺北市私立加恩居家長照機構
    等服務原告。
(三)依原告之「照顧管理評估量表與照顧計劃」，顯示其BA16-1
    「代購或代領或代送服務（自用）」給付額度為6,500元/月
    ，且自108年11月25日起至109年12月18日止，持續使用代購
    服務計434次，原告每週3,000元請林憶馨提供代購服務，並
    未考量自身所被評估的長照額度，且林憶馨提供代購服務期
    間原告仍持續使用長照服務有違常情等語，資為抗辯，並聲
    明求為判決駁回原告之訴。
三、本院得心證之理由
　　本件原告主張兩造有簽訂系爭契約，而被告自108年11月22
    日起未繼續提供代購服務之事實，已據其提出居家式服務類
    長照服務機構定型化契約、對話紀錄等件為證，且為被告所
    不爭執，堪信為真。惟原告主張被告應給付其自費請人提供
    代購服務所支出之費用共16萬8,000元乙情，則為兩造所爭
    執，被告並以上開情詞置辯，茲審認如下：
(一)按當事人主張有利於己之事實者，就其事實有舉證之責任，
    民事訴訟法第277條定有明文。又民事訴訟如係由原告主張
    權利者，應先由原告負舉證之責，若原告先不能舉證，以證
    實自己主張之事實為真實，則被告就其抗辯事實即令不能舉
    證，或其所舉證據尚有疵累，亦應駁回原告之請求（最高法
    院48年台上字第29號、17年上字第917號判例參照）。次按
    解釋意思表示，應探求當事人之真意，不得拘泥於所用之辭
    句。民法第98條定有明文。是解釋契約應斟酌立約當時之情
    形，通觀契約之全文，從契約之主要目的、社會通念、及一
    般客觀情事，就文義上及論理上詳為推求，並將誠信原則涵
    攝在內，藉以檢視其解釋結果是否符合公平原則，且應以過
    去事實及其他一切證據資料為斷定之標準，不能拘泥文字致
    失真意。 　
(二)經查，觀諸原告所提出之居家式服務類長照服務機構定型化
    契約，其第17條、第16條第3項分別約定：「甲方（即被告
    ）停業、歇業或解散前，或非因第六條、第十五條或第十六
    條所定情形之一，不得終止契約。…。」、「丙方（即原告
    ）接受服務後有下列情形之一者，甲方得終止契約：二、…
    。丙方接受服務後，有下列情形之一者，甲方應先予暫停服
    務，並為必要之處置，如仍未改善時，再予終止契約：㈠、
    乙方或丙方要求甲方從事本契約約定以外之服務。」等內容
    （見本院卷第27頁），可知被告於符合該契約第16條所指原
    告要求被告從事契約約定以外服務之情形時，得終止契約。
    復觀諸被告所提出之108年9月17日之服務提供單位照會單，
    其備註欄分別記載：「經108/9/11㈢9：30個管偕同B單位(樂
    見在)進行聯訪，向案主（即原告）共同討論服務需求與執
    行服務之可行性，經討論已確定暫以每週三11：00，提供代
    購服務為主，每次代購服務約使用2至3個地點。」等內容（
    見本院卷第103頁），可知兩造於系爭契約簽約日即108年9
    月18日之前一日即透過照會單確認之方式約定每次代購服務
    約使用2至3個地點，此部分約定雖未於系爭契約中明文約定
    ，然此乃經兩造磋商後所得之結果，核屬系爭契約之內容，
    兩造即應受此拘束。
(三)第查，本院細審被告所提出之照服員林美雙自述內容（見本
    院卷第105、106頁），其自述原告每次要求之代購地點均為
    3至4個地點，且於108年11月15日之代購地點更多達7個等語
    ，核與證人愛家福協會處長莊柏辰於本院之證述內容大致相
    符，應可採認，原告之要求顯已逾兩造所約定之2至3個地點
    ，已屬要求被告從事契約約定以外服務之情形，有違系爭契
    約之約定。再者，被告於108年11月19日起更換照服員為黃
    火烟後，原告違反約定之情形仍未改善，被告乃於108年11
    月20日為結束服務之通報，有被告所提出之108年11月20日
    異動通報在卷可佐（見本院卷第108頁），衡諸通報內容所
    述情由與林美雙所遇情事相當，故可信為真。基此，被告顯
    已為必要之處置而更換服務員，仍未改善，乃以通報方式行
    契約之終止權。就此，被告所為之終止契約，合於系爭契約
    之約定，自屬有效。被告於108年11月20日終止系爭契約後
    ，原告即無從請求被告依系爭契約繼續履約，故原告主張被
    告於108年11月25日起有給付不能、不完全給付等債務不履
    行之情事，而應負損害賠償責任等情，自屬無據。
四、從而，原告依上開法律關係，訴請被告給付16萬8,000元，
    及自起訴狀繕本送達翌日起至清償日止，按週年利率5％計算
    之利息，為無理由，應予駁回。
五、本件事證已臻明確，兩造其餘攻擊防禦方法及證據，核與判
    決之結果不生影響，爰不一一論列，併此敘明。
六、本件係就民事訴訟法第427條第1項訴訟適用簡易程序所為原
    告敗訴之判決，並依職權確定訴訟費用為2,300元（第一審
    裁判費1,770元、證人旅費530元）由原告負擔。
中　　華　　民　　國　　110 　年　　12　　月　　16　　日
                  士林簡易庭  法  官  楊峻宇
以上為正本係照原本作成。
如不服本判決，應於判決送達後20日內向本庭提出上訴狀。（須
按他造當事人之人數附繕本）。 
中　　華　　民　　國　　110 　年　　12　　月　　16　　日
                              書記官  蘇彥宇